【裁判字號】    97,抗,167
【裁判日期】    970626
【裁判案由】    拍賣抵押物
【裁判全文】
臺灣板橋地方法院民事裁定               97年度抗字第167號
抗  告  人  甲○○
相  對  人  板信商業銀行股份有限公司
法定代理人  乙○○
上列當事人間拍賣抵押物事件，抗告人對於中華民國97年5 月28
日本院板橋簡易庭97年度拍字第916 號裁定，提起抗告，本院裁
定如下：
    主  文
抗告駁回。
抗告程序費用新臺幣壹仟元由抗告人負擔。
    理  由
一、按扺押權人於債權已屆清償期而未清償者，得聲請法院拍賣
    抵押物，就其賣得價金而受清償，民法第873 條第1 項定有
    定有明文。抵押權人依此項規定聲請拍賣抵押物係屬非訟事
    件，法院所為准駁之裁定，無確定實體法上法律關係存否之
    性質，於債權及抵押權之存否無既判力。又最高限額抵押權
    ，於抵押權成立時，未必先有債權存在，固不得因抵押權之
    登記而逕行准許拍賣抵押物，惟法院仍須就抵押權人提出之
    證據為形式上之審查而為准駁，倘形式上審查抵押權人提出
    之證據，足以證明抵押權存在，而其抵押債權金額確定時，
    法院即應為許可拍賣抵押物之裁定（最高法院85年臺抗字第
    36 7號裁定意旨可資參照）。
二、查本件相對人主張對抗告人於民國94年3 月17日以如原裁定
    所示之不動產為其本人所負債務之擔保，設定最高限額新臺
    幣（下同）3,240,000 元之抵押權，且經依法登記，茲抗告
    人對相對人負債2,613,794 元，已屆清償期而未為清償等語
    ，業據相對人提出他項權利證明書、不動產登記簿謄本、抵
    押權設定契約書、本票、其他約定事項、授信約定書、個人
    不動產借款契約書、宅配金專案合約書等影本為證，原法院
    據以准許相對人拍賣抵押物之聲請，即無不當。抗告意旨雖
    以：相對人因經濟景氣不好，老闆薪水有時慢一點發，所以
    耽誤繳款之時間，到相對人銀行大觀分行，詢問這期要繳交
    多少金額，經回覆稱要繳24,000元（連違約金），但辦貸款
    的分行說要繳26,000元，所以不知差2,000 元，以後不會再
    有這種現象了等語，指摘原裁定逕予准許拍賣抵押物之不當
    。惟聲請拍賣抵押物係屬非訟事件，法院僅得為形式上之審
    查，且法院所為准駁之裁定，無確定實體法上法律關係存否
    之性質，於債權及抵押權之存否並無既判力，已如前述，抗
    告人就上開爭執事項，應另行起訴，以求解決，茲乃提起抗
    告，請求廢棄原裁定，不能謂有理由，應予駁回。
三、據上論結，本件抗告為無理由，依非訟事件法第21條第2 項
    、第24條第1 項、第46條，民事訴訟法第495 條之1 第1 項
    、第449 條第1 項、第78條，裁定如主文。
中    華    民    國    97    年    6     月    26    日
                 民事第二庭  審判長法  官  蕭胤瑮
                                   法  官  許麗華
                                   法  官  陳靜茹
以上正本證明與原本無異
不得再抗告
中    華    民    國    97    年    6     月    30    日
                                   書記官  孫國慧


司法院資訊處製作；財團法人民間司法改革基金會備份。
